【裁判字號】    99,台上,800
【裁判日期】    990204
【裁判案由】    違反毒品危害防制條例
【裁判全文】
最高法院刑事判決              九十九年度台上字第八００號
上  訴  人  甲○○
選任辯護人  向文英律師
上列上訴人因違反毒品危害防制條例案件，不服台灣高等法院台
南分院中華民國九十八年十一月二十六日第二審判決（九十八年
度上訴字第二八一號，起訴案號：台灣雲林地方法院檢察署九十
六年度偵字第一七一九號），提起上訴，本院判決如下：
    主  文
上訴駁回。
    理  由
按刑事訴訟法第三百七十七條規定：上訴於第三審法院，非以判
決違背法令為理由不得為之；是提起第三審上訴，應以原判決違
背法令為理由，係屬法定要件；如果上訴理由書狀並未依據卷內
訴訟資料具體指摘原判決不適用何種法則或如何適用不當，或所
指摘原判決違法情事顯與法律規定得為第三審上訴理由之違法情
形不相適合時，均應認其上訴為違背法律上之程式，予以駁回。
本件原判決撤銷第一審關於上訴人甲○○部分之科刑判決，改判
仍依想像競合犯之規定，從一重論處上訴人運輸第四級毒品罪刑
（一行為觸犯加重竊盜罪及運輸第四級毒品罪；累犯，處有期徒
刑四年）之判決，已詳敘其調查證據之結果及證據取捨並認定事
實之理由；所為論斷，均有卷存證據資料可資覆按。從形式上觀
察，原判決關於上訴人部分並無違背法令之情形。上訴人之上訴
意旨略稱：(一)原判決所援引證人胡文敏之證詞，其內容係稱：上
訴人前往正峰化學製藥股份有限公司大園廠（下稱正峰製藥廠）
行竊後，尚不知所竊得之物為何物。原判決未說明此一供述如何
足以證明上訴人行竊之前，已知所竊得之物為第四級毒品麻黃鹼
（Ephedrine）及假麻黃鹼（Pseudoephedrine），逕認定上訴人
有運輸第四級毒品之認識與故意，有判決理由不備、理由矛盾及
違背經驗、論理法則之違誤。(二)原判決採認上訴人所稱：因胡文
敏說每桶要給伊新台幣（下同）二萬元佣金，伊才去行竊等語。
如此，倘上訴人已知所竊得之物為市價數千萬元之第四級毒品，
則於胡文敏未能依約交付佣金時，何以仍先交付胡文敏三桶毒品
，卻不另覓他人銷售？此適可證明上訴人並不知所運輸之竊得物
品為第四級毒品。原判決對此未加說明，有判決理由不備之違法
。(三)上訴人行竊之後，曾將竊得之物寄放在李尚祈駕駛之汽車上
；而李尚祈為警查獲時，曾通知上訴人前往警局說明並領回該物
等情，有張蓁騏律師之陳述可憑。原判決依據嘉義市政府警察局
第一分局一紙函文否定上情，且認定無再傳喚李尚祈調查之必要
，有應於審判期日調查之證據未調查之違誤。(四)原判決以上訴人
辯解伊無第四級毒品之認知云云，即認定上訴人犯罪後態度不佳
，有違刑法第五十七條第十款之規定意旨；且原判決對於量刑之
記載，僅為法律抽象之一般規定，未說明各該事項之具體情形，
有理由欠備之違誤等語。
惟查：本件原判決依憑上訴人之部分供述，證人即共同被告吳門
昌（於民國九十八年三月二十七日死亡，業經原判決另諭知公訴
不受理確定）、林建宏（另經第一審判決論以加重竊盜罪；累犯
，處有期徒刑一年八月確定）及證人江元正（正峰製藥廠總務課
長）、胡文敏之證詞，暨卷附正峰製藥廠之工廠登記基本資料、
九十六年三月二十一日與同年月二十三日之搜索扣押筆錄、起獲
毒品之照片、內政部警政署刑事警察局九十六年四月十三日刑鑑
字第0960044409號鑑定書（鑑定結果：起獲物品均檢出毒品先驅
原料假麻黃鹼及麻黃鹼，未檢出潘他唑新）、贓物認領保管單、
桃園縣政府警察局大園分局九十六年三月十五日園警分刑字第09
64010211號函、損失清單、管制藥品減損證明、現場照片等各項
證據資料，於理由欄詳敘認定上訴人有原判決事實欄所載，明知
其與吳門昌、林建宏自位於桃園縣大園鄉之正峰製藥廠竊得之粉
末共八桶，係屬第四級毒品之毒品先驅原料假麻黃鹼及麻黃鹼，
而將該第四級毒品運輸至雲林縣境藏放等犯行所憑之理由。對於
上訴人所辯：伊不知竊得之物為假麻黃鹼及麻黃鹼，並無運輸第
四級毒品之犯意等語及其辯護人辯稱：胡文敏以每桶二萬元之代
價引誘上訴人前去行竊，僅告知上訴人物品之形狀及氣味，並未
告知是毒品，再上訴人於李尚祈、蕭聖聰另涉之毒品案件，曾因
李尚祈駕駛之汽車內放有上訴人竊得之物而前往警局說明，並領
回部分物品，實不知是毒品云云，如何與事實不符而認非可採等
情，予以指駁；另敘明依據嘉義市政府警察局第一分局九十八年
十月二十七日嘉市警一偵字第0980036465號函及證人胡文敏之證
詞，認無傳喚李尚祈調查之必要（見原判決理由欄乙之二(三)）。
經核原判決採證認事並無違反經驗法則、論理法則，亦無任意推
定犯罪事實、違背證據法則、判決理由不備、理由矛盾或適用法
則不當之違誤。又張蓁騏律師在第一審法院受理檢察官聲請羈押
上訴人之庭訊時，固陳稱：「嘉義市政府警察局第一分局北鎮派
出所是接獲……把那三包類似毒品的扣到……沒有人知道是哪些
東西……有沒有做過檢驗我們不知道，這些東西都讓被告（指上
訴人）帶回去……」等語（見九十六年度聲羈字第七二號卷第五
頁背面至第六頁）。然縱使張蓁騏律師所言屬實，亦無從憑以認
定北鎮派出所當時查獲之物即為上訴人本件所運輸之物。上訴意
旨(一)、(三)就原審採證認事職權之適法行使及原判決已明白論斷之
事項，重為事實上之爭執，均非適法之第三審上訴理由。至於上
訴人是否將所運輸之物全數交給胡文敏，要與上訴人是否知悉該
物品之性質並無必然之關聯性。上訴意旨(二)所指云云，並不影響
上訴人本件運輸第四級毒品犯罪事實之認定，自不得執為上訴第
三審之合法理由。再刑之量定，乃法律賦予法院自由裁量之事項
，倘於科刑時，已以行為人之責任為基礎，並斟酌刑法第五十七
條所列各款事項，而未逾越法定刑度，即難謂違法。原判決已敘
明上訴人係屬累犯，依法應加重其刑及審酌上訴人為國中畢業，
原從事中古車買賣工作，因缺錢花用，竟鋌而走險，且犯罪後不
知悔悟，僅承認刑度較輕之加重竊盜犯行，犯罪後態度不佳等一
切情狀，量處有期徒刑四年（見原判決理由欄乙之二(六)）。對於
上訴人之智識程度、生活狀況、犯罪之動機、目的、手段及犯罪
後之態度等刑法第五十七條所定科刑輕重應審酌之事項已具體記
載審酌之內容，並於法定刑內量刑，洵無判決理由不備之違法。
而行為人是否坦承犯行，事涉其犯罪後是否知所悔悟之判斷，應
屬刑法第五十七條第十款「犯罪後之態度」之範疇。原判決以上
訴人犯罪後不知悔悟，僅承認部分犯行，犯罪後態度不佳，尤無
適用法則不當可言。上訴意旨(四)及其他上訴意旨，顯均非依據卷
內訴訟資料具體指摘原判決關於運輸第四級毒品部分有何違背法
令之情形，核與法律規定得為第三審上訴理由之違法情形不相適
合。應認上訴人對於運輸第四級毒品部分之上訴為違背法律上之
程式，予以駁回。另本件得上訴之運輸第四級毒品部分，上訴人
之上訴為不合法，本院從程序上予以駁回，對於有想像競合犯關
係之刑法第三百二十一條第一項第二、三、四款加重竊盜部分（
原判決正本據上論結欄漏列該法條），係屬刑事訴訟法第三百七
十六條第二款之案件，此部分既經第二審判決，依法不得上訴於
第三審法院，自無從適用審判不可分原則，併為實體上審判；上
訴人對於此部分之上訴亦不合法，併予駁回。
據上論結，應依刑事訴訟法第三百九十五條前段，判決如主文。
中    華    民    國  九十九  年    二    月    四    日
                      最高法院刑事第七庭
                          審判長法官  林  永  茂
                                法官  蘇  振  堂
                                法官  蕭  仰  歸
                                法官  林  立  華
                                法官  陳  世  淙
本件正本證明與原本無異
                                      書  記  官
中    華    民    國  九十九  年    二    月    六    日
                                                      K

司法院資訊處製作；財團法人民間司法改革基金會備份。
